最高法院民事裁定　　　　　　　　　　　　　　　　九十一年度台抗字第六七○號
　　再 抗告 人　馬偕紀念醫院
　　法定代理人　黃俊雄
右再抗告人因與相對人潘玉珠間聲請保全證據事件，對於中華民國九十一年九月十日
台灣高等法院裁定（九十一年度抗字第三０八四號），提起再抗告，本院裁定如左：
    主  文
再抗告駁回。
再抗告訴訟費用由再抗告人負擔。
    理  由
本件相對人主張：伊於民國八十七年七月間因突感頭暈不適，前往再抗告人醫院就診
，經林烈生醫師建議開刀治療，詎手術後竟因之常年臥床無法行動，住院三月餘後返
家自行療養，期間仍數度因各部器官感染，進出三軍總醫院、榮民總醫院及恩主公醫
院等，及至九十年六月復因病至台大醫院治療時，經醫師詳細檢查，始發現伊因脊髓
橫斷、神經受損，癱瘓臥床結果，非一般疾病病變造成，亦非手術後自然之結果，應
屬手術失敗所致，伊曾函請再抗告人出面處理，惟再抗告人僅派社會服務室醫病關係
組組長周雅霞與伊聯繫，並前往三峽探視伊，但隨即不聞不問，由於伊前開住院醫療
等相關病歷與再抗告人有否醫療疏失之判斷間，事關重要，如不儘速查扣保全，難免
有遭篡改或湮滅之虞。又伊經再抗告人疑似不當醫療，長期臥病，身體內各臟器機能
日漸衰敗，隨時有無法維持生命之虞，扣得上開病歷資料後，有迅速指定公正醫療鑑
定機關鑑定成因之必要等情，依民事訴訟法第三百六十八條規定聲請台灣台北地方法
院（下稱台北地院）保全證據及鑑定。台北地院裁定就保全證據部分予以准許，就鑑
定部分駁回相對人之聲請。相對人就被駁回部分提起抗告，原法院以：按證據有滅失
或礙難使用之虞，或經他造同意者，得向法院聲請保全；就確定事、物之現狀有法律
上之利益並有必要時，亦得聲請為鑑定、勘驗或保全書證。為民事訴訟法第三百六十
八條第一項所明定。所謂「確定事、物之現狀有法律上之利益並有必要者」，例如：
於醫療糾紛，醫院之病歷表通常無滅失或礙難使用之虞，但為確定事實，避免篡改，
即有聲請保全書證之必要；另為確定人身傷害之程度及原因時，亦得聲請為鑑定。查
相對人於台北地院陳稱：曾至台大醫院經醫師詳細檢查結果，發現伊「因脊髓橫斷、
神經受損，癱瘓臥床結果，非一般疾病病變造成，亦非術後自然結果，應屬手術失敗
所致」，且伊因臥病日久，身體各部器官均已日漸衰敗，若不及時鑑定，恐有病危而
無法再為鑑定確認之虞，則其為確定人身傷害之程度，及確定其所受傷害是否屬於手
術失敗之醫療行為所致，俾釐清責任歸屬等情，因而聲請為鑑定，核與民事訴訟法第
三百六十八條之規定，尚無不合。至於鑑定機構、鑑定項目如當事人未完全釋明，法
院本得於調查證據期日行使闡明權，以期確定，或依民事訴訟法第三百七十六條之一
第一項之規定，由兩造協議定之等詞，爰裁定將台北地院駁回相對人此部分聲請之裁
定廢棄，發回該法院，經核於法並無違誤。再抗告論旨，任意指摘原裁定不當，求予
廢棄，非有理由。
據上論結，本件再抗告為無理由。依民事訴訟法第四百九十二條第一項、第九十五條
、第七十八條，裁定如主文。
中      華      民      國    九十一    年     十一     月     十五     日
                              最高法院民事第六庭
                                  審判長法官  吳  正  一
                                        法官  劉  福  來
                                        法官  鄭  玉  山
                                        法官  黃  義  豐
                                        法官  蘇  達  志
      右正本證明與原本無異
                                              書  記  官
中      華      民      國    九十一    年     十二     月      三      日
                                                                        Ｔ